臺灣板橋地方法院刑事判決　　　　　　　 95年度訴字第974號
公　訴　人　臺灣板橋地方法院檢察署檢察官
被　　　告　甲○○
　　　　　　　　　　（現另案於臺灣臺南監獄執行中）
選任辯護人　陳增機律師
上列被告因違反毒品危害防制條例案件，經檢察官提起公訴（95
年度偵字第5781號），本院判決如下：
    主  文
甲○○共同連續轉讓第一級毒品，處有期徒刑壹年伍月。
扣案之行動電話0000000000號（序號：000000000000000） 、00
00000000號（序號：000000000000000） 、0000000000號共參支
（均含SIM 卡）、帳冊壹本及犯罪所得新台幣貳拾萬零參佰元（
未扣案）均沒收，該犯罪所得如全部或一部不能沒收時，以其財
產抵償之。
    事  實
一、甲○○與盧世苹（另案通緝中）係男女朋友關係，其等明知
    毒品危害防制條例所列管之第一級毒品海洛因、第二級毒品
    安非他命不得轉讓，因染上毒癮之朋友間相互調貨關係，竟
    共同基於轉讓第一級毒品海洛因、第二級毒品安非他命之概
    括犯意聯絡（無賺取差價之營利犯意），由甲○○先向不詳
    姓名年籍之成年男子購入第一級毒品海洛因、第二級毒品安
    非他命，並自民國94年1 月2 日起至94年1 月14日止（起訴
    書誤載為93年12月31日、94年1 月1 日至同年月4 日、7 日
    、8 日），透過甲○○所有之行動電話0000000000號（序號
    ：000000000000000） 、0000000000號（序號：000000000
    000000）、0000000000號等3 支為對外聯絡工具，盧世苹負
    責接聽電話，並將第一級毒品海洛因以「女生」、第二級毒
    品安非他命以「男生」之代號及轉讓代價記錄於帳冊中，二
    人共同於台北縣新店市○○路107 號檳榔攤內，多次或同時
    轉讓第一級毒品海洛因、第二級毒品安非他命，或僅分別轉
    讓第一級毒品海洛因、第二級毒品安非他命予姓名不詳綽號
    「鎖行」、「肉圓」、「清德」、「賣麵」、「阿國」、「
    晉豐」、「國弟」、「阿呂」、「阿凱」、「阿盛」、「阿
    德」、「阿毅」、「阿祿仔」、「阿峰」、「阿瑞」、「阿
    義」、「老李哥」、「財嫂」、「阿寶」、「烏龜」、「小
    周」、「家裡」、「巴樂賢」等成年人（起訴書漏載最後5
    人），轉讓所得新台幣（下同）200,300 元。嗣於94年1 月
    19日下午6 時許，在台北縣新店市○○路107 號為警查獲，
    扣得非供轉讓毒品用之第一級毒品海洛因14包、第二級毒品
    安非他命29包、第二級毒品安非他命吸食器1 個、毒品分裝
    吸管1 支、毒品分裝夾子1 支、電子磅秤1 台及甲○○所有
    供轉讓毒品所用之行動電0000000000號（序號：0000000000
    00000） 、0000000000號（序號：0000 00000000000）、00
    00000000號共3 支（均含SIM 卡），並經盧世苹同意前往台
    北縣永和市○○路○ 段83號2 樓204 室租賃處搜索，扣得非
    供轉讓毒品用之安非他命2 包、吸食器2 組、分裝匙2 支、
    包裝袋6 包、毒品研磨機1 台、房屋租賃合約書1 本、無殺
    傷力之改造子彈（持有改造子彈部分業已不起訴處分確定）
    及甲○○所有供轉讓毒品記帳用之帳冊1 本，始悉上情。
二、案經臺北縣政府警察局土城分局報請臺灣板橋地方法院檢察
    署檢察官偵查起訴。
    理  由
壹、程序方面：
    按刑事訴訟法第159 條第1 項雖規定，被告以外之人於審判
    外之言詞或書面陳述，除法律有規定外，不得作為證據。惟
    同法第159 條之5 第1 、2 項已規定，經當事人於審判程序
    同意作為證據，法院審酌該言詞陳述或書面陳述作成時之情
    況，認為適當者，亦得為證據。當事人、代理人或辯護人於
    法院調查證據時，知有第159 條第1 項不得為證據之情形，
    而未於言詞辯論終結前聲明異議者，視為有前項之同意（指
    同條第1 項之同意作為證據），此乃第159 條第1 項所容許
    ，得作為證據之例外規定之一。經查，本案被告甲○○、選
    任辯護人及檢察官於言詞辯論終結前，均未就所調查之證據
    主張有刑事訴訟法第159 條第1 項不得為證據之情形（本院
    96年5 月1 日準備程序筆錄第2 頁），是本案經調查之證據
    均有證據能力，合先敘明。
貳、實體方面：
一、上開犯罪事實，業據被告甲○○於本院審理時坦承不諱，核
    與證人李如益於警詢中所證相符，並有監聽譯文1 紙、帳冊
    1 本在卷為憑，復有如事實欄所載被告所有供聯絡轉讓第一
    級毒品海洛因、第二級毒品安非他命所用之行動電話扣案足
    佐，且依帳冊載記錄有「女生」、「男生」、不詳姓名成年
    人綽號「鎖行」等人、金額及被告當庭供稱：「男生」指安
    非他命、「女生」指海洛因，盧世苹在現金帳裡面所載的就
    是人家向我調貨的明細等語，顯然被告與盧世苹在無其他佐
    證證明從中獲利情況下，堪認有轉讓第一級毒品海洛因、第
    二級毒品安非他命予不詳姓名綽號「鎖行」等人無誤。又被
    告雖自承犯罪時間自93年12月中旬起至94年1 月19日止，然
    被告當庭自承：帳冊內沒有書寫名字的是我跟別人買的，沒
    有書寫「男生」、「女生」名字的部分是別人還錢給盧世苹
    的，刪除的部分就是沒有這個行為，應收帳款是有些盧世苹
    在記載百家樂的帳等語，衡情被告已自白以原價轉讓第一級
    毒品海洛因、第二級毒品安非他命之犯行，自無對於轉讓次
    數、金額有所迴避，則被告轉讓第一級毒品海洛因、第二級
    毒品安非他命時間、金額應以帳冊上已詳細載明「男生」、
    「女生」、轉讓對象之綽號、轉讓金額等4 項資料齊全者方
    屬確實轉讓毒品之記載，其餘帳冊第1 頁雖於93年12月13日
    有收入支出之記載（94年度核退偵字第304 號卷第64頁），
    然觀諸上開記載有餐費、飲料、捷運、現金簿等等字樣，並
    經簽字筆畫大叉，核該等字樣並無第一級毒品海洛因、第二
    級毒品安非他命之代號不同，又帳冊第2 至7 頁，或僅記載
    行動電話、綽號及收入（同上偵查卷第65頁），或僅有應收
    帳款、綽號、金額等字樣或刪除（同上偵查卷第66頁），或
    僅有「男」、「女」金額字樣（同上偵查卷第67頁），或僅
    綽號、金額等，或刪除，或還小賴、虧等字樣（同上偵查卷
    第68至70頁）情形不一而足，尚無法認定為被告轉讓毒品之
    記載，又審酌被告於警詢中所供，94年1 月17日監聽錄音並
    未轉讓等情，則被告轉讓第一級毒品海洛因、第二級毒品安
    非他命時間應依帳冊內記載即自94年1 月2 日起94年1 月14
    日止，原價轉讓金額共200,300 元無誤。綜上所述，足徵被
    告之自白核與事實相符，其所為自白應可採信，是本件事證
    已臻明確，被告之犯行應堪認定。
二、被告行為後，刑法第33條第5 款關於罰金刑、第56條關於連
    續犯之規定，均已於94年2 月2 日修正公布，並同自95年7
    月1 日施行。而修正後刑法第2 條第1 項規定「行為後法律
    有變更者，適用行為時之法律。但行為後之法律有利於行為
    人者，適用最有利於行為人之法律」，即行為後法律有變更
    者，應為「從舊從輕」之比較，針對刑法修正變更之部分，
    自應就有利或不利於被告之一切相關情狀，綜其全部罪刑之
    結果而為比較，以定其應適用之法律，且一經定其應適用之
    法律後，即需整體適用之，除法有明文外，不得任意割裂適
    用。另修正後刑法第11條前段之性質同屬刑法總則規定適用
    於其他刑事特別法之準據法規定，參照前揭法理，亦應直接
    適用新法第11條前段之規定。查：
（一）依修正前刑法第33條第5 款規定，罰金刑為1 銀元以上，
      而有關銀元與新臺幣之折算標準，訂有「現行法規所定貨
      幣單位折算新臺幣條例」，規定罰金以1 銀元折算3 元新
      臺幣。而95年7 月1 日起，修正後刑法第33條第5 款則將
      罰金刑提高為新臺幣1 千元以上，並以百元計算之，經比
      較前後規定之刑度，應以修正前之規定對被告較為有利。
（二）刑法第56條連續犯之規定業經刪除，則被告之犯行，因行
      為後修正後刑法業已刪除連續犯之規定，此刪除雖非犯罪
      構成要件之變更，但顯已影響行為人刑罰之法律效果，自
      屬法律有變更，依修正後刑法第2 條第1 項規定，比較新
      舊法結果，仍應適用較有利於被告之行為時法律即修正前
      刑法論以連續犯。
（三）經綜合比較新舊法結果，應均以修正前刑法對被告有利，
      自應依修正後刑法第2條第1項前段規定，整體適用行為時
      之修正前刑法第56條等規定，合先敘明。
三、查海洛因、安非他命係分別屬毒品危害防制條例第2 條第2
    項第1 款、第2 款所規定之第一級毒品、第二級毒品，不得
    轉讓。核被告所為，係犯同條例第8 條第1 項之轉讓第一級
    毒品罪、第2 項轉讓第二級毒品罪（藥事法於94年4 月21日
    修正公佈，比較新舊法，以修正前藥事法較有利於被告，惟
    因毒品危害防制條例第8 條第1 項、第2 項刑度較修正前藥
    事法第83條為重，本案自應論以毒品危害防制條例第8 條第
    1 項、第2 項之罪）。又按毒品危害防制條例第4 條各款，
    明定有關販賣各級毒品之處罰規定；同法第8 條各款，亦定
    有轉讓各級毒品之處罰規定，是販賣與轉讓毒品之犯行，固
    有時均為雙方之有償之對價行為。但所謂販賣行為者，須以
    營利之意思而購入或賣出，方足構成，倘於有償讓與他人之
    初，係基於營利之意思，並已著手實施，而因故無法高於購
    入原價出售，最後不得不以原價或低於原價讓與他人時，仍
    屬販賣行為，苟始終無營利之意思，縱以原價或低於原價有
    償讓與他人，即難謂為販賣行為，僅得以轉讓行為論處，此
    有最高法院94年度台上字第5317號判決足資參照。查檢察官
    提出之證據，僅能證明被告「有償」轉讓海洛因、安非他命
    予綽號「鎖行」等不詳姓名成年人，並無法證明被告於交付
    毒品之際，主觀上具有營利之意思，且依卷內事證，亦無被
    告購入海洛因、安非他命之「原價」以供本院比對被告有無
    以高於原價之價格出售獲利，客觀上無法證明有營利之事實
    ，本於「罪證有疑，利歸被告」之原則，應從有利被告之認
    定，亦即認定被告係以原價有償轉讓海洛因、安非他命予他
    人，並無營利之目的，依法僅能依轉讓第一級毒品、第二級
    毒品罪論處，尚難逕以販賣第一、二級毒品罪相繩，檢察官
    起訴法條容有未洽，惟因經蒞庭檢察官當庭變更起訴法條為
    同法第8 條第1 項、第2 項轉讓第一級毒品海洛因、第二級
    毒品安非他命罪，本院即無庸依法變更起訴法條。被告數次
    轉讓第一級毒品海洛因、第二級毒品安非他命行為，各時間
    緊密，所犯各構成要件相同，顯係基於概括犯意為之，各依
    修正前刑法第56條論以連續犯，並加重其刑。被告所犯上開
    二罪間，依照帳冊記錄顯有同時轉讓第一級毒品海洛因、第
    二級毒品安非他命之行為，為一行為觸犯二罪名，依修正後
    刑法第55條規定從一重之轉讓第一級毒品海洛因論處【刑法
    第55條（牽連犯部分業經刪除）關於想像競合犯之規定，修
    正後刑法增列但書「不得科以較輕罪名所定最輕本刑以下之
    刑」，係科刑之限制，為法理之明文化，非屬法律之變更，
    自無新舊法比較之問題】。又其轉讓前持有海洛因、安非他
    命之低度行為分別為轉讓之高度行為所吸收，不另論罪。被
    告與盧世苹間，就上開犯行，有犯意聯絡及行為分擔，為共
    同正犯【修正後刑法第28條將共同正犯條文「實施」一語，
    修正為「實行」，排除「陰謀共同正犯」、「預備共同正犯
    」，亦於95年7 月1 日修正生效施行，惟其修正之內容，對
    於本件被告共同「實行」犯罪之情形而言，並無有利或不利
    之影響，尚無新舊法比較適用之問題，應依一般法律適用原
    則，適用裁判時法（參照最高法院95年度第21次刑事庭會議
    決議）】。另本件被告轉讓之第一級毒品海洛因、第二級毒
    品安非他命，因缺乏積極事證可資確認其數量，自難逕認其
    轉讓之第一級毒品、第二級毒品確已超過行政院依毒品危害
    防制條例規定所公告應為加重其刑之數量，而無從依毒品危
    害防制條例第8 條第6 項之規定加重其刑。起訴書雖漏未敘
    及被告轉讓毒品予綽號「阿寶」、「烏龜」、「小周」、「
    家裡」、「巴樂賢」等成年人部分，惟該部分與起訴事實既
    有連續犯之裁判上一罪關係，為起訴效力所及，本院自應一
    併審究。
四、本院審酌被告轉讓海洛因、安非他命予他人施用，助長施用
    毒品之風氣，實為現今社會層出不窮之施用毒品案件所以發
    生之根源，足以戕害他人身心，滋生其他犯罪，惡化治安，
    嚴重危及公益，被告所為自應受有相當程度之刑事非難；惟
    另考量被告於犯後已能坦承犯行，轉讓毒品之重量洵非至鉅
    ，其所生之實害應屬有限等一切情狀，酌情量處如主文所示
    之刑，以資懲儆。
五、扣案之如事實欄所載之物，除被告所有供聯絡轉讓用之行動
    電0000000000號（序號：000000000000000） 、0000000000
    號（序號：000000000000000） 、0000000000號等3 支（均
    含SIM 卡，SIM 卡均屬被告所有，有電話記錄存卷可參）及
    被告所有供記載轉讓情形之帳冊1 本，應依毒品危害防制條
    例第19條第1 項規定宣告沒收，房屋租賃合約書1 本為被告
    租用房舍之合約書，自與本案無涉，另其餘扣案物，分別為
    本院93年度訴字第1594號刑事判決、93年度易字第811 號刑
    事判決沒收在案，亦與本案無涉，自均毋庸宣告沒收。再依
    帳冊所載，被告轉讓第一級毒品海洛因、第二級毒品安非他
    命所得，依完整記載「男生」、「女生」、綽號及金額等資
    料綜合判斷，如上所述，合計轉讓所得應為200,300元，而
    此筆款項雖未扣案，仍應依毒品危害防制條例第19條第1項
    之規定沒收，如全部或一部不能沒收時，因係現款，故應以
    其財產抵償之。
六、公訴意旨雖另認：被告另有轉讓毒品予綽號「阿興」、「阿
    元」之人云云，惟按犯罪事實應依證據認定之，無證據不得
    認定犯罪事實；被告或共犯之自白，不得作為有罪判決之唯
    一證據，仍應調查其他必要之證據，以察其是否與事實相符
    ，刑事訴訟法第154 條第2 項、第156 條第2 項分別定有明
    文。查被告雖坦承扣案帳冊內記載係其原價轉讓毒品之記載
    ，惟亦供稱：帳冊內沒有書寫名字的是我跟別人買的，沒有
    書寫「男生」、「女生」名字的部分是別人還錢給盧世苹的
    等語，徵諸被告對於轉讓毒品犯行已完全承認，因被告所為
    係在刑法刪除連續犯規定之前，依修正前刑法規定，被告所
    為，無論轉讓對象是否包括「阿興」、「阿元」等人，均依
    連續犯規定論以一罪，並加重其刑，是以被告尚無就轉讓毒
    品之對象有所隱瞞，則依帳冊第5 頁，僅記「阿興」、「阿
    元」及金額，在無第一級毒品海洛因、第二級毒品安非他命
    代號之記載情況下，依上開被告所供，尚難認為係轉讓毒品
    之記載，則此部分在無其他佐證下，自難論被告有轉讓毒品
    予「阿興」、「阿元」之人，此部分犯罪，本應為無罪之諭
    知，惟起訴意旨既認此部分與前開本院認定有罪部分，依修
    正前刑法之規定，具有連續犯裁判上一罪關係，自無庸另為
    無罪諭知，末此敘明。
據上論斷，應依刑事訴訟法第299 條第1 項前段，毒品危害防制
條例第8 條第1 項、第2 項、第19條第1 項，刑法第2 條第1 項
前段、第11條前段、第28條、第55條、修正前刑法第56條，判決
如主文。
本案經檢察官郭學廉到庭執行職務。
中　　華　　民　　國　　96　　年　　6　　月　　12　　日
                  刑事第二庭   審判長法  官  李麗玲
                                     法  官  黎錦福
                                     法  官  張兆光
以上判決正本證明與原本無異。
如不服本判決，應於送達後10日內，向本院提出上訴狀。
                                     書記官  周百川
中　　華　　民　　國　　96　　年　　6　　月　　12　　日
附錄本判決論罪科刑之法條：
毒品危害防制條例第8條
轉讓第一級毒品者，處 1 年以上 7 年以下有期徒刑，得併科新
臺幣 1 百萬元以下罰金。
轉讓第二級毒品者，處 6 月以上 5 年以下有期徒刑，得併科新
臺幣 70 萬元以下罰金。
轉讓第三級毒品者，處 3 年以下有期徒刑，得併科新臺幣 30 萬
元以下罰金。
轉讓第四級毒品者，處 1 年以下有期徒刑，得併科新臺幣 10 萬
元以下罰金。
前四項之未遂犯罰之。
轉讓毒品達一定數量者，加重其刑至二分之一，其標準由行政院
定之。
